臺北高等行政法院判決　　　　　　　　　　　　　　九十年度訴字第六三九八號
　　　　　　　　　　　　　　　.
　原　　　告　亞太工商聯股份有限公司
　代　表　人　甲○（董事長）
　訴訟代理人　丁○○
　被　　　告　臺北市稅捐稽徵處
　代　表　人　乙○○（處長）
　訴訟代理人　戊○○
　　　　　　　丙○○
右當事人間因地價稅事件，原告不服臺北市政府中華民國九十年九月十二日府訴字第
九○○六○九四九○一號訴願決定，提起行政訴訟。本院判決如左：
　　主  文
原告之訴駁回。
訴訟費用由原告負擔。
    事  實
一緣原告所有坐落臺北市○○區○○段三小段十六地號【民國（下同）八十七年七月
  二十一日前為臺北市○○區○○段三小段十六及十六之一地號】及雅祥段四小段一
  四四地號等二筆土地，經被告所屬信義分處按一般用地稅率核課其八十九年期地價
  稅計新臺幣（下同）一五、○七八、六五五元。原告不服，就上開系爭十六地號土
  地部分申請復查，經被告於九十年三月二十日以北市稽法丙字第九○六○五一二三
  ○○號復查決定書駁回申請，原告猶表不服，提起訴願，亦遭決定駁回，遂向本院
  提起行政訴訟。
二兩造聲明：
  (一)原告聲明：訴願決定及原處分均撤銷。
  (二)被告聲明：如主文所示。
三兩造爭點：
  原告主張其所有系爭十六地號土地面積中有一、四七○‧三四平方公尺係法定可建
  築面積，提供作為開放空間使用，依法應全額減免地價稅，被告卻認該部分土地雖
  非屬建築物本身所占面積，然仍屬該建築物使用之法定基地，予以課稅，顯有違誤
  ，是否可採？
  (一)原告主張之理由：
    1.原告所有坐落臺北市○○區○○段一六地號土地面積為八、一六○平方公尺，
      依信義區都市計劃規定建蔽率為百分之五十，故法定空地面積為四、○八○平
      方公尺，可供建築面積為四、○八○平方公尺，目前此地號上之建築面積為二
      、六○九‧六六平方公尺，其餘為景觀、花園等開放空間，即其中一、四七○
      ‧三四平方公尺原屬法定可建築面積之範圍，目前卻由原告無償提供該部分面
      積作為開放空間使用，該項作為自符合土地稅減免規則第九條規定，應可全免
      地價稅。被告誤會系爭土地乃屬法定空地，應按上開規則第九條但書「其屬建
      造房屋應保留之空地部分，不予免徵」之規定，依法應予課稅，是顯對現況及
      法令適用有所誤解。查該部分土地為未超過建蔽率使用之「法定可供建築用地
      」，非全然為被告主張之建造房屋應保留之法定空地，目前實際提供作公共開
      放空間使用，依法自應全額減免地價稅。
    2.另據八十八年十二月二十九日中央通訊社報導，北中南三大都會區房價較十年
      前下挫百分之二十七，又依斷層分布圖所示，原告所有位於信義段土地為斷層
      經過區，自九二一大地震發生以來，已造成當地地價大幅下跌四成餘，應依降
      幅指數重新核定稅額，以符合實情。
    3.自八十九年五月迄今，臺灣由於面臨政經情勢之重大變革，景氣亦隨之劇烈轉
      壞，加之投資環境之不安定，導致廠商出走、失業率創新低，使得國內經濟風
      暴危機四起，物價與地價指數更節節下滑，最近的調查數據顯示下降幅度已劇
      降至百分之五十，如此蕭條之經濟慘況，本次徵收八十九年度地價稅竟比以往
      調漲百分之五，極不符目前實際地價實情，自應予重新核算以為合理。依照土
      地法第一百九十三條規定：「因地方發生災難或調劑社會經濟狀況，得由財政
      部會同中央地政機關呈經行政院核准，就關係區域內之土地，於災難或調劑中
      ，免稅或減稅」此觀諸被告復查決定書所陳，該單位身為地方稅捐最高核課機
      關，猶一再以法規自限，尚不能深切體察民情，有待檢討。
  (二)被告主張之理由：
    查原告所有坐落臺北市○○區○○段三小段十六地號及雅祥段四小段一四四地號
    等二筆土地，經被告所屬信義分處按一般用地稅率核課八十九年地價稅，於法並
    無不合。至原告人主張其中所有信義段三小段十六地號土地面積中有一、四七○
    ‧三四平方公尺係法定可建築面積，提供作為開放空間使用，依土地稅減免規則
    第九條規定應可減免地價稅等節，按建築房屋應保留之空地部分應課徵地價稅，
    於土地稅減免規則第九條但書定有明文，又建築法第十一條亦明定，建築基地包
    含建築物本身所占之地面及所留設之法定空地，系爭土地面積雖非屬建築物本身
    所占之面積，然仍屬該建築物使用之法定基地，此有使用執照申請書影本附卷可
    稽，依法即應課稅，至於用途為何應不受影響，是原告所訴，顯係對法令有所誤
    解。又查有關規定地價之主管機關係臺北市政府地價評議委員會，且依平均地權
    條例第十六條規定，舉辦規定地價或重新規定地價時，土地所有權人未於公告期
    間申報地價者，以公告地價百分之八十為其申報地價。是被告所屬信義分處依地
    政機關通報之系爭土地地價，據以核課系爭土地之八十九年地價稅，於法並無不
    合。
　　理  由
一按「已規定地價之土地，除依第二十二條規定課徵田賦者外，應課徵地價稅。」、
  「地價稅基本稅率為千分之十。土地所有權人之地價總額‧‧‧超過累進起點地價
  者，依左列規定累進課徵‧‧‧四、超過累進起點地價十五倍至二十倍者，就其超
  過部分課徵千分之四十五。」及「依第十七條及第十八條規定，得適用特別稅率之
  用地，土地所有權人應於每年（期）地價稅開徵四十日前提出申請，逾期申請者，
  自申請之次年期開始適用。前已核定而用途未變更者，以後免再申請。」分別為土
  地稅法第十四條、第十六條第一項第四款及第四十一條第一項所規定。又「無償供
  公共使用之私有土地，經查明屬實者，在使用期間內，地價稅或田賦全免。但其屬
  建造房屋應保留之空地部分，不予免徵。」土地稅減免規則第九條定有明文。再按
  「舉辦規定地價或重新規定地價時，土地所有權人未於公告期問申報地價者，以公
  告地價百分之八十為其申報地價。」、「已規定地價之土地，應按申報地價，依法
  徵收地價稅。」分別為平均地權條例第十六條及第十七條所規定。「在舉辦規定地
  價或重新規定地價之當年，直轄市或縣（市）政府地價評議委員會得以依本條例第
  四十六條編製之土地現值表，作為評定公告地價之參考。」同條例施行細則第六十
  四條定有明文。又「得適用特別稅率之用地及各種減免稅地之申請期限，依土地稅
  法第四十一條及土地稅減免規則第二十四條規定，應於地價稅開徵四十日前提出申
  請，至於其用地是否符合特別稅率及減免之要件，亦應以上開申請期限截止日（十
  月七日）為審核之基準日。」財政部八十一年三月二十日臺財稅第八一○七六三四
  一八號函釋有案。
二本件原告所有臺北市○○區○○段三小段十六地號、及雅祥段四小段一四四地號等
  二筆土地，經被告所屬信義分處按一般用地稅率核課其八十九年期地價稅計一五、
  ○七八、六五五元。原告不服，就系爭十六地號土地循序申請復查、提起訴願，遞
  遭駁回，復起訴主張其所有系爭十六地號土地面積中有一、四七○‧三四平方公尺
  係法定可建築面積，提供作為開放空間使用，依法應全額減免地價稅，被告卻認該
  部分土地雖非屬建築物本身所占面積，然仍屬該建築物使用之法定基地，予以課稅
  ，顯有違誤，詳如其起訴狀事實欄所載理由等語。按建築房屋應保留之空地部分應
  課徵地價稅，上開土地稅減免規則第九條但書定有明文，又建築法第十一條亦明定
  ，建築基地包含建築物本身所占之地面及所留設之法定空地，本件系爭十六地號土
  地依其使用執照申請書記載，建蔽率為十分之三‧一九八，非如原告所稱之百分之
  五十，故系爭土地其中面積一、四七○‧三四平方公尺，雖非屬建築物本身所占之
  面積，然仍屬該建築物使用之法定基地，此有原告使用執照申請書影本附卷可稽，
  依法即應課地價稅，原告所訴，顯係其主觀對法令有所誤解，洵不足採。又查本件
  有關規定地價之主管機關為臺北市政府地價評議委員會，在舉辦規定地價或重新規
  定地價時，土地所有權人未於公告期間申報地價者，以公告地價百分之八十為其申
  報地價，是被告所屬信義分處依地政機關通報之系爭土地地價，據以核課其八十九
  年地價稅，揆諸首揭規定及說明，自無不合，訴願決定予以維持，亦無不合，原告
  起訴意旨，非有理由，應予駁回。
三據上論結，本件原告之訴為無理由，依行政訴訟法第九十八條第三項前段，判決如
　主文。
中　　　華　　　民　　　國　　九十一　　年　　　十　　　月　　 十五 　　日
                            臺 北 高 等 行 政 法 院  第 一 庭
                                           審 判 長  法    官  王立杰
                                                     法    官  劉介中
                                                     法    官  黃本仁
右為正本係照原本作成。
如不服本判決，應於送達後二十日內，向本院提出上訴狀並表明上訴理由，如於本判
決宣示後送達前提起上訴者，應於判決送達後二十日內補提上訴理由書（須按他造人
數附繕本）。
中　　　華　　　民　　　國　　九十一　　年　　　十　　　月　　 十六 　　日
                                                     書 記 官  姚國華
